【裁判字號】    97,易,4673
【裁判日期】    971231
【裁判案由】    重利
【裁判全文】
臺灣臺中地方法院刑事判決              97年度易字第4673號
公  訴  人  臺灣臺中地方法院檢察署檢察官
被      告  丙○○
                    國民
上列被告因重利案件，經檢察官提起公訴（九十七年度偵字第二
一一三七、二三三九七號），被告於準備程序中就被訴事實為有
罪之陳述，法官經聽取當事人之意見後，由本院裁定改行簡式審
判程序判決如下：
    主    文
丙○○乘他人急迫貸以金錢，而取得與原本顯不相當之重利，處
拘役拾日，如易科罰金，以新臺幣壹仟元折算壹日；又乘他人
急迫貸以金錢，而取得與原本顯不相當之重利，處拘役貳拾日，
如易科罰金，以新臺幣壹仟元折算壹日。應執行拘役肆拾伍日，
如易科罰金，以新臺幣壹仟元折算壹日。
    犯罪事實
一、緣甲○○因欲繳交醫療費、房租費及子女養育費用，需錢孔
    急，於九十七年五月二十二日下午二時許，於自由時報上閱
    得丙○○所刊登之「兆豐機車」放款廣告，遂依廣告上所留
    之電話（04）00000000號與丙○○聯絡，雙方於當日稍後即
    相約在臺中市南屯區○○○街一二一號，丙○○乃基於重利
    之犯意，乘甲○○急迫之際，貸予甲○○新臺幣（下同）一
    萬元，約定利息每十日一期，每期一千五百元，並預扣第一
    期一千五百元及手續費一千元，甲○○實得七千五百元，並
    簽發面額一萬元之本票一張交付予丙○○質押，丙○○因而
    取得週年利率約為百分之七百二十（計算方式為：1,500×3
    ×12÷ (10,000－1,500－1,000)≒7.2，起訴書誤載為547.
    5%）之與原本顯不相當之重利。另乙○○因缺錢又無法向銀
    行貸款，需錢孔急，透過友人介紹，得知丙○○有從事放款
    ，因而於九十七年八月六日中午十二時許，與丙○○在臺中
    市南屯區○○○街一二一號見面，丙○○又基於重利之犯意
    ，乘乙○○急迫之際，貸予乙○○一萬元，約定利息每十五
    日一期，每期一千二百元，並預扣第一期一千二百元，乙○○實得八千八百元，並簽發面額一萬元之本票一張，又提供
    車牌號碼七五一－ＢＷＷ號之機車行車執照，交付予丙○○
    質押，丙○○因而取得週年利率約為百分之三百二十七（計
    算方式為：1,200×2×12÷ (10,000－1,200)≒3.27，起訴
    書誤為292%）之與原本顯不相當之重利。嗣甲○○在上開處
    所，繳交八期利息後，不堪負荷，乃於九十七年八月十一日
    報警處理而查獲，經警在臺中市南屯區○○○街一二一號扣
    得甲○○、乙○○及施純勝（此部分另由臺中市警察局第四
    分局偵辦）簽發之本票各一張及車牌號碼七五一－ＢＷＷ號
    之機車行車執照（業已發還乙○○）。
二、案經臺中市警察局第四分局報告臺灣臺中地方法院檢察署檢
    察官偵查起訴。
    理    由
壹、程序方面：
一、按除被告所犯為死刑、無期徒刑、最輕本刑為三年以上有期
    徒刑之罪或高等法院管轄第一審案件者外，於法院行準備程
    序進行中，被告先就被訴事實為有罪之陳述時，審判長得告
    知被告簡式審判程序之旨，並聽取當事人、代理人、辯護人
    及輔佐人之意見後，裁定進行簡式審判程序；且受命法官行
    準備程序，與法院或審判長有同一之權限；又簡式審判程序
    之證據調查，不受刑事訴訟法第一百五十九條第一項、第一
    百六十一條之二、第一百六十一條之三、第一百六十三條之
    一及第一百六十四條至第一百七十條規定之限制，刑事訴訟
    法第二百七十三條之一第一項、第二百七十九條第二項前段
    、第二百七十三條之二分別定有明文。
二、查本件被告丙○○所犯為死刑、無期徒刑、最輕本刑為三年
    以上有期徒刑以外之罪，且非高等法院管轄第一審之案件，
    經本院合議庭裁定由受命法官行準備程序時，被告就被訴事
    實為有罪之陳述後，復經本院裁定行簡式審判程序，是其證
    據之調查，自不受刑事訴訟法第一百五十九條第一項、第一
    百六十一條之二、第一百六十一條之三、第一百六十三條之
    一及第一百六十四條至第一百七十條規定之限制，合先敘明
    。
貳、實體方面：
一、上揭犯罪事實，業據被告丙○○於本院準備程序及審理中坦
    承不諱，核與證人即被害人甲○○、乙○○於警詢中之指訴
    情節相符，復有「兆豐機車」廣告影本、搜索票影本、搜索
    扣押筆錄、扣押物品目錄表、贓物認領保管單、中華電信電
    話（04）00000000號資料查詢表各一份及被害人甲○○、乙○○所簽發面額一萬元之本票共二張等在卷可稽，足徵被告
    前開自白確與事實相符。從而，本件事證明確，被告犯行洵
    堪認定，應予依法論科。
二、核被告所為，係犯刑法第三百四十四條之重利罪。又被告貸
    與金錢予證人甲○○、乙○○而分別收取重利之行為，犯意
    各別，行為不同，應予分論併罰。爰審酌被告收取重利之行
    為，使經濟原本拮据之被害人受害匪淺，惟念其未曾有任何
    刑案前科紀錄，有臺灣高等法院被告前案紀錄表及臺灣臺中
    地方法院檢察署刑案資料查註紀錄表各一份在卷可參，素行
    尚佳，且所獲不多（甲○○部分僅取得利息一萬二千元而未
    取得本金、乙○○部分則尚未收取次其利息），犯罪後復坦
    認犯行，並積極與被害人達成民事上之和解，有和解書一紙
    在卷可憑，顯有認錯悔過之意，態度堪稱良好，而所得金額
    尚非甚鉅等一切情狀，量處如主文所示之刑，並定應執行之
    刑及諭知易科罰金之折算標準，以資懲儆。
三、另扣案之證人乙○○之車牌號碼七五一－ＢＷＷ號之機車行
    車執照，乃其提供予被告作為借款擔保所用，雖屬被告因犯
    本罪而持有之物，惟因非屬被告所有，亦不宣告沒收（該等
    物品亦業已發還被害人）。至被告因貸放重利所持有之扣案
    本票，為被告貸款予證人甲○○、乙○○之債權憑證，被告
    雖有收取重利之行為，但仍無礙其借款之事實，且被告本即
    應於借款人還款後交還，是上開票據既僅為借款之擔保，亦
    非屬必要沒收之物，爰不另為沒收之諭知，均附此敘明。
據上論斷，應依刑事訴訟法第二百七十三條之一第一項、第二百
九十九條第一項前段，刑法第三百四十四條、第四十一條第一項
前段、第五十一條第五款，刑法施行法第一條之一，判決如主文
。
本案經檢察官胡宗鳴到庭執行職務。
中    華    民    國    97    年    12    月    31    日
                  刑事第十七庭    法  官  林學晴
上正本證明與原本無異。
如不服本判決應於收受送達後10日內向本院提出上訴書狀，並應
敘述具體理由；其未敘述上訴理由者，應於上訴期間屆滿後20日
內向本院補提理由書（均須按他造當事人之人數附繕本）「切勿
逕送上級法院」。
                                  書記官  簡雅文
中    華    民    國    97    年    12    月    31    日
【附錄本案論罪科刑法條全文】
刑法第三百四十四條：
乘他人急迫、輕率或無經驗貸以金錢或其他物品，而取得與原本
顯不相當之重利者，處一年以下有期徒刑、拘役或科或併科一千
元以下罰金。


司法院資訊處製作；財團法人民間司法改革基金會備份。
